【裁判字號】    97,抗,832
【裁判日期】    970630
【裁判案由】    聲明異議
【裁判全文】
臺灣高等法院民事裁定                   97年度抗字第832號
抗  告  人  甲○○
            乙○○
                        1號
抗告人因與相對人中華成長二資產管理股份有限公司間聲明異議
事件，對於中華民國97年4月7日臺灣新竹地方法院95年度執字第
12293號所為裁定提起抗告，本院裁定如下：
    主  文
抗告駁回。
抗告程序費用由抗告人負擔。
    理  由
一、聲明異議及抗告意旨略以：抗告人乙○○非實質債務人，本
    件原係由鄭香貝提供其所有座落新竹縣竹東鎮○○段157號
    應有部分120/100000土地及其上建物即門牌號碼為新竹縣竹
    東鎮○○街120巷21號11樓之2（下稱系爭房地），於民國89
    年間向誠泰商業銀行股份有限公司（下稱誠泰銀行）設定新
    台幣（下同）本金最高限額180萬元抵押權，並向誠泰銀行
    借款150萬元。嗣相對人受讓誠泰銀行之上開借款債權。而
    鄭香貝因案判刑，無力還款，將系爭房地賣給鄭香東，雖經
    鄭香東與其母即抗告人甲○○先後償還數十萬元，惟仍未全
    部清償，因負擔過重，乃由鄭香東之妹即抗告人乙○○向鄭
    香東承買系爭不動產。而相對人之承辦人曾允諾系借款可分
    期7年償還且不收利息，抗告人甲○○及鄭香東均勉力清償
    數十萬元，抗告人卻仍主張尚餘145萬7564元本金及利息、
    違約金未償，逕向執行法院就系爭房地為強制執行之聲請，
    顯與法不合，故聲明異議，請求撤銷執行命令，竟遭駁回，
    為此提起抗告等語。
二、原裁定以：債務人鄭香貝以系爭房地為債權人誠泰銀行設定
    本金最高限額180萬元抵押權，且已對誠泰銀行負債145萬75
    64元本息及違約金，嗣相對人受讓誠泰銀行之前揭債權，鄭
    香貝於上開抵押權設定後之90年間將系爭不動產借予抗告人
    甲○○使用，於95年4月19日又將系爭不動產移轉登記予抗
    告人乙○○。而系爭房地經原法院以底價合計210萬元，定
    期於96年11月27日進行第一次拍賣，無人應買，相對人聲請
    第二次拍賣，因須減價拍賣，此項因使用借貸而占有之關係
    已影響其抵押權，相對人聲請將此因使用借貸關係而生之占
    有除去後拍賣，原法院予以准許，自無不合，抗告人聲明異
    議，請求撤銷執行命令，於法尚屬無據，應予駁回等語。
三、按不動產所有人設定抵押權後，於同一不動產上得設定地上
    權及其他權利，但其抵押權不因此而受影響，修正前民法第
    866條第1項定有明文。又不動產所有人設定抵押權後，如與
    第三人訂立租賃契約致影響抵押權者，該租賃契約對於抵押
    權人不生效力，抵押權人因屆期未受償而聲請拍賣抵押物時
    ，執行法院得依聲請或依職權除去該租賃關係，以無租賃狀
    態逕行強制執行，亦經司法院院字第1446號解釋在案。抵押
    人於設定抵押權後將不動產出借予他人，致拍定人無法取得
    占有，當然會減少應買意願，造成無人應買或出價不足之情
    形，難謂對抵押權無影響。故參酌上開解釋意旨及舉重明輕
    之法理，不動產所有人設定抵押權後，於同一不動產上設定
    地上權或其他權利或租、借於第三人，因而使價值減少，致
    其抵押權所擔保之債權不能受滿足之清償者，執行法院得依
    聲請或依職權除去後拍賣之，俾避免不點交，致影響拍定價
    格，最高法院93年度台抗字第916號裁判見解亦同，可資參
    照。
四、查系爭房地前由原所有人鄭香貝於89年10月6日設定本金最
    高限額180萬元之抵押權予誠泰銀行，並向誠泰銀行借款145
    萬1798元暨利息、違約金、墊付費用未償，嗣誠泰銀行於91
    年12月24日將其債權讓與相對人並經公告在案，系爭房地所
    有權亦於95年4月19日移轉登記予抗告人乙○○，上開各情
    有債權讓與證明書、公告、債權憑證、台灣新竹地方法院91
    年拍字第131號民事裁定及確定證明書、土地及建物登記謄
    本、他項權利證明書、抵押權設定契約書、本票可稽（見原
    審卷第10至24頁）。而鄭香貝於90年間將系爭房地無償借予
    抗告人甲○○使用迄今乙情，亦有查封筆錄、執行（調查）
    筆錄足佐（見原審卷第40、96頁），並經相對人陳報在卷（
    見原審卷第58頁），且為抗告人所不爭執。原法院於95年10
    月18日實施查封，嗣於96年11月27日以房地底價合計210 萬
    元進行第一次拍賣，惟無人應買，此分別有查封筆錄、拍賣
    不動產筆錄可按（見原審卷第40、130頁）。是抗告人甲○
    ○與原債務人陳香貝及現所有權人乙○○之使用借貸契約顯
    成立在抵押權設定之後，且該借用借貸關係業已影響本件抵
    押權之受償，則原法院依相對人之聲請於96年11月29日以新
    院雲95執舜字第12293號執行命令除去系爭使用借貸（見原
    審卷第135頁），於法並無不合。抗告人乙○○雖以其非實
    質債務人置辯，惟相對人係以台灣新竹地方法院91年度拍字
    第131號民事確定裁定聲請本件拍賣抵押物之強制執行，並
    非主張其與抗告人乙○○間有債權債務關係，業經相對人陳
    述明確（見原審卷第76頁），並有前開裁定及確定證明書可
    憑（見原審卷第14至16頁）。而抗告人乙○○現既為系爭房
    地所有權人，原法院將之列為債務人進行強制執行程序，並
    無違誤。至抗告人辯稱相對人曾同意分期清償不收利息，抗
    告人已代償部分債務，相對人所餘債權額非如其所主張之數
    額乙節，乃屬實體爭執，應依訴訟程序尋求救濟，尚非本件
    異議程序所得審究。抗告人執此指摘原裁定不當，求予廢棄
    ，為無理由，應予駁回。
五、據上論結，本件抗告為無理由。依強制執行法第30條之1，
    民事訴訟法第495條之1、第449條第1項、第95條、第78條，
    裁定如主文。
中    華    民    國    97    年    6     月    30    日
                    民事第一庭
                        審判長法  官  張耀彩
                              法  官  林金吾
                              法  官  盧彥如
正本係照原本作成。
本裁定除以適用法規顯有錯誤為理由，並經本院許可外，不得再
抗告。如提起再抗告，應於收受後10日內委任律師為訴訟代理人
向本院提出再抗告狀。並繳納再抗告費新台幣１千元。
中    華    民    國    97    年    7     月    2     日
                              書記官  鄭兆璋


司法院資訊處製作；財團法人民間司法改革基金會備份。
